臺灣高等法院刑事判決
110年度上訴字第15號
上  訴  人  臺灣士林地方檢察署檢察官
被      告  洪志偉
上列上訴人因被告偽造有價證券等案件，不服臺灣士林地方法院
109年度訴字第154號，中華民國109年9月30日第一審判決（起訴
案號：臺灣士林地方檢察署108年度偵緝字第877號、第878號）
，提起上訴，本院判決如下：
    主  文
上訴駁回。
    理  由
一、公訴意旨略以：被告洪志偉於民國104 年間，獲悉告訴人陳
    瑋駿有資金需求，竟遊說告訴人陳瑋駿購買其所轉介之車牌
    號碼0000-00 號中古自用小客車（原車主為盧登炎；下稱A 
    車）及車牌號碼000-0000號中古自用小客車（原車主為巨全
    企業社林景世；下稱B 車），經告訴人陳瑋駿同意辦理上開
    A 車、B 車之買賣程序，告訴人陳瑋駿並提供身分資料、簽
    署「動產擔保交易動產抵押設定登記申請書」、汽車貸款暨
    動產抵押契約書、汽車貸款申請暨約定書、契約表單交付收
    執簽收單及本票等文件後，便委由被告辦理後續購車之過戶
    登記及貸款程序，詎被告竟違背任務，分別為下列犯行：
  ㈠與時任匯豐汽車股份有限公司（下稱匯豐公司）內湖營業所
    之專員莊曜銓（業經臺灣士林地方檢察署檢察官為不起訴處
    分確定），於104 年12月25日某時，在臺北市○○區○○○路00
    號，由莊曜銓出面與告訴人陳瑋駿辦理A 車貸款之對保確認
    程序後，將相關資料送交匯豐公司向華南商業銀行股份有限
    公司（下稱華南銀行）辦理汽車貸款，惟被告自始未將A 車
    交予告訴人陳瑋駿，且經華南銀行核撥貸款後，被告亦未將
    核撥款項交予告訴人陳瑋駿，均足生損害於告訴人陳瑋駿財
    產上之利益。
  ㈡被告於不詳時地，先偽刻「余俊寰」之印章後，再在B 車之
    債權讓與同意書上「債務人之連帶保證人」欄位及債權人為
    合迪股份有限公司（下稱合迪公司）之本票上「發票人」處
    偽簽告訴人余俊寰之署押、蓋用前開偽刻印章之印文後，而
    於105年1 月14日某時，在臺北市○○區○○○路0 段000 巷0 弄
    000 號之全家便利商店，交由不知情之戴誌慶辦理對保程序
    而行使之，藉以向合迪公司辦理汽車貸款，惟被告自始未將
    B 車交予告訴人陳瑋駿，且經合迪公司核撥貸款後，被告亦
    未將核撥款項交予告訴人陳瑋駿，足生損害於告訴人余俊寰
    、告訴人陳瑋駿財產上之利益；嗣因告訴人陳瑋駿及余俊寰
    遭催繳貸款而察覺有異，始查悉上情。因認被告前開㈠之所
    為涉犯刑法第342 條第1 項之背信罪嫌；前開㈡之所為，涉
    犯刑法第201 條第2 項、第1 項之行使偽造有價證券、第20
    1 條第1 項之偽造有價證券、第216 條、第210 條之行使偽
    造私文書、第217 條第1 項之偽造印文、署押、第342 條第
    1 項之背信等罪嫌。
二、按犯罪事實應依證據認定之，無證據不得認定犯罪事實，又
    不能證明被告犯罪者，應諭知無罪判決，刑事訴訟法第154
    條第2項及第301條第1項分別定有明文。次按認定犯罪事實
    所憑之證據，雖不以直接證據為限，間接證據亦包括在內，
    然而無論直接或間接證據，其為訴訟上之證明，須於通常一
    般之人不致有所懷疑，而得確信其為真實之程度者，始得據
    為有罪之認定，倘其證明尚未達到此一程度，而有合理之懷
    疑存在時，即無從為有罪之認定，最高法院76年台上字第49
    86號判例可資參照。又告訴人之告訴，係以使被告受刑事訴
    追為目的，是其陳述是否與事實相符，仍應調查其他證據以
    資審認，被害人之陳述如無瑕疵，且就其他方面調查又與事
    實相符，固足採為科刑之基礎，倘其陳述尚有瑕疵，即不得
    遽採為論罪科刑之根據。且被害人與一般證人不同，其與被
    告處於相反之立場，其陳述之目的，在使被告受刑事訴追處
    罰，內容未必完全真實，證明力自較一般證人之陳述薄弱。
    故被害人縱立於證人地位而為指證及陳述，且其指證、陳述
    無瑕疵可指，仍不得作為有罪判決之唯一證據，應調查其他
    證據以察其是否與事實相符，亦即仍須有補強證據以擔保其
    指證、陳述之真實性，始得採為斷罪之依據（最高法院52年
    台上字第1300號判例、61年台上字第3099號判例、94年度台
    上字第3326號判決意旨參照）。公訴意旨認被告洪志偉涉犯
    上揭犯行，無非係以：被告於警詢及偵訊之供述、證人即告
    訴人陳瑋駿、余俊寰於警詢及偵查中之證述、證人即匯豐公
    司內湖營業所專員莊曜銓於警詢之證述、證人即巨全企業社
    負責人林景世於警詢之證述、證人即合迪公司法務人員魏鴻
    吉於警詢及偵查之證述、證人即兼差辦理B車對保程序之戴
    誌慶於警詢及偵查之證述、A車之汽車新領牌照登記書影本
    、汽（機）車過戶申請登記書影本、動產擔保交易動產抵押
    設定登記申請書影本、汽車貸款暨動產抵押契約書影本、個
    人資料使用同意書影本、華南銀行汽車貸款申請暨約定書（
    合作單位：匯豐汽車股份有限公司）影本、契約表單交付收
    執簽收單影本、告訴人陳瑋駿之身分證正反面影本及以告訴
    人陳瑋駿為發票人之本票影本、B車之汽車買賣合約書影本
    、汽車新領牌照登記書影本、汽（機）車過戶申請登記書影
    本、動產抵押契約書影本、債權讓與同意書影本、動產擔保
    交易動產抵押設定登記申請書影本、撥款委託書影本、以告
    訴人陳瑋駿及余俊寰為發票人之本票影本、遠東國際商業銀
    行汽車貸款申請書影本（含保證人照會紀錄）及告訴人余俊
    寰之健保卡與身分證正反面影本、中租迪和/合迪股份有限
    公司汽車貸款特約行銷人員資料表影本、告訴人陳瑋駿與證
    人莊曜銓之電話錄音譯文各1份為主要論據。
三、訊據被告固供承其於104年12月至105年1月間係汽車貸款業
    務，有替告訴人陳瑋駿申辦貸款購買A車、B車等事實，惟堅
    決否認有何背信、偽造有價證券及行使偽造私文書等犯行，
    辯稱：當時是陳瑋駿打電話給伊說要買車，伊幫陳瑋駿找到
    A車，因為伊能送的是中租、和潤和裕融，這3家要求有保證
    人，後來伊問匯豐公司，以陳瑋駿的條件能否不要保人，匯
    豐公司說可以，該車之貸款是匯豐公司之業務莊曜銓去辦的
    ，伊只有將陳瑋駿傳給伊的雙證件、往來明細等資料傳給莊
    曜銓，後續就是莊曜銓，因為匯豐公司的只有匯豐的業務可
    以送件，A車貸款下來後，陳瑋駿說他需要錢，伊問陳瑋駿
    需要錢為何不是辦信貸而是買車，陳瑋駿說他有問過，他信
    貸辦不過，因為有辦貸款的車不能過戶，只能賣權利，所以
    伊與陳瑋駿簽權利讓渡書、買賣讓渡書、零件讓渡書及委託
    書，並先代墊價款給陳瑋駿，之後再將該車之權利轉賣給伊
    透過臉書找到的買主，A車是直接交給該買主，伊與陳瑋駿
    簽的上開資料也是交給買主。陳瑋駿會辦第2台車，是因為
    他說資金還不夠，伊跟陳瑋駿說1人2車的話，要有保人，陳
    瑋駿才找他朋友余俊寰當他的保人，陳瑋駿說余俊寰有答應
    當他的保證人，並把余俊寰的聯絡方式給伊，伊有打電話和
    余俊寰聯絡，余俊寰有表示願意擔任陳瑋駿的保證人，B車
    設定抵押貸款之本票及債權讓與同意書上「余俊寰」之簽名
    及印文並非伊簽名及蓋印的，此筆貸款是伊送件的，辦好後
    ，陳瑋駿亦將B車的權利賣掉，也是伊先代墊價款給陳瑋駿
    ，陳瑋駿簽權利讓渡書、買賣讓渡書、零件讓渡書、委託書
    給伊，伊再將B車之權利轉賣給伊在臉書找到之買主；又貸
    款撥下來是撥到車行，錢再給原車主，陳瑋駿是買車，他不
    可能拿錢等語。
四、經查：被告於104年12月至105年1月間乃龍堤有限公司之汽
    車貸款業務人員，其先後受告訴人陳瑋駿委託購買A車、B車
    及辦理汽車貸款，負責辦理B車之抵押貸款申請及車輛過戶
    、交車等事宜，另將陳瑋駿之資料提供給匯豐公司內湖營業
    所之專員莊曜銓，由莊曜銓處理A車之抵押貸款申請、其負
    責A車之過戶、交車等事宜；告訴人陳瑋駿於104年12月間，
    有簽署華南銀行汽車貸款申請暨約定書、契約表單交付收執
    簽收單、動產擔保交易動產抵押設定登記申請書、汽車貸款
    暨動產抵押契約書及本票等文件，交予莊曜銓，以向華南銀
    行城東分行申辦汽車貸款34萬元，華南銀行嗣於104年12月2
    5日核撥貸款34萬元至車商廖惠婷之華南銀行帳號000000000
    0000000號之帳戶，A車並於104年12月23日過戶至告訴人陳
    瑋駿名下；被告復於105年1月間取得告訴人陳瑋駿簽署之動
    產抵押契約書、動產擔保交易動產抵押設定登記登請書、遠
    東國際商業銀行汽車貸款申請書等文件後，將該等文件送給
    合迪公司，向合迪公司申辦汽車貸款37萬元，合迪銀行嗣於
    105年1月20日核撥貸款37萬元至中帝汽車股份有限公司聯邦
    銀行新莊分行帳號000000000000號帳戶，以給付購車價金，
    被告並於105年1月18日完成將B車過戶至告訴人陳瑋駿名下
    之手續，被告於前開車輛完成過戶後曾取得A車與B車之持有
    ，然未將該2輛車交付告訴人陳瑋駿等事實，為被告於偵查
    、原審訊問、準備程序及審理時供承在卷（見臺灣士林地方
    檢察署108年度偵緝字第877號卷【下稱108偵緝877卷】第46
    頁、臺灣士林地方檢察署108年度偵緝字第878卷【下稱108
    偵緝878卷】第35至39頁、原審109年度訴字第154號卷【下
    稱原審卷】第225至228、263至264、266至267、435至437頁
    ），並經證人即告訴人陳瑋駿於警偵訊及原審審理時、證人
    莊曜銓於警詢及原審審理中證述明確（陳瑋駿部分，見臺灣
    士林地方檢察署105年度偵字第10757號卷【下稱105偵10757
    卷】第29至30頁、臺灣士林地方檢察署106年度偵緝字第128
    8號卷【下稱106偵緝1288卷】第49至50頁、臺灣士林地方檢
    察署108年度偵緝字第436號卷【下稱108偵緝436卷】第33至
    35頁、108偵緝878卷第39頁、原審卷第368至381頁；莊曜銓
    部分，見105偵10757卷第3至5頁、原審卷第389至390頁），
    且有A車之汽車新領牌照登記書、汽（機）車過戶申請登記
    書、告訴人陳瑋駿與華南銀行城東分行104年12月25日簽立
    之動產擔保交易動產抵押設定登記申請書及汽車貸款暨動產
    抵押契約書、告訴人陳瑋駿104年12月17日簽署之華南銀行
    汽車貸款申請暨約定書、告訴人陳瑋駿簽署之契約表單交付
    收執簽收單、告訴人陳瑋駿之國民身分證正反面影本、告訴
    人陳瑋駿簽名之空白本票、授權書、A車之公路監理電子閘
    門查詢結果、匯豐公司109年5月28日說明狀及所附A車貸款
    之檢核與撥款查詢資料各1份（見106偵緝1288卷第39、40、
    41、43、44、45、46頁、原審卷第29、58-1至58-3頁）、告
    訴人陳瑋駿與巨全企業社104年12月22日簽立之汽車買賣合
    約書、B車之汽車新領牌照登記書、過戶申請登記書、告訴
    人陳瑋駿與合迪公司105年1月簽立之動產抵押契約書、告訴
    人陳瑋駿與巨全企業社105年1月14日簽立之債權讓與同意書
    、B車之車輛詳細資料報表、告訴人陳瑋駿與合迪公司105年
    1月簽立之動產擔保交易動產抵押設定登記申請書、告訴人
    陳瑋駿與余俊寰於105年1月14日共同簽發之面額44萬4千元
    本票影本、巨金企業社105年1月14日所立撥款委託書、合迪
    公司107年3月13日陳報狀所附遠東國際商業銀行104年12月2
    2日汽車貸款申請書、告訴人陳瑋駿、余俊寰之身分證及健
    保卡正反面影本、合迪股份有限公司109年5月19日陳報狀各
    1份（見108偵緝878卷第55頁、臺灣臺北地方檢察署107年度
    偵字第1134號卷【下稱北檢偵卷】第52、53、54至55、39、
    56、37頁、臺灣士林地方檢察署107年度偵字第2652號卷【
    下稱107偵2652卷】第10、30至35頁、原審卷第33頁）、合
    迪股份有限公司107年3月13日陳報狀及所附中租迪和/合迪
    股份有限公司汽車貸款特約行銷人員資料表（洪志偉）及洪
    志偉之身分證、駕照正反面影本各1份（見107偵2652卷第22
    至23、26至27頁）附卷可稽，前開事實堪以認定。
五、關於被告被訴涉犯背信罪部分，經查：
  ㈠告訴人陳瑋駿固曾於警偵訊及原審審理時指稱：伊委託被告
    辦理汽車貸款購買A車與B車，然之後並未取得A車與B車，亦
    未拿到分文貸款云云（見北檢偵卷第19頁、106偵緝1288卷
    第50頁、108偵緝436卷第35頁、108偵緝878卷第35頁、原審
    卷第373頁），然觀其105年11月24日偵訊時所為陳述，其表
    示除了向莊曜銓任職之匯豐公司貸款購買之A車外，另有貸
    款購買B車，其有拿到該車等情（見105偵10757卷第29至30
    頁），且其於105年5月19日報警時，係表示要對替其辦理A
    車汽車貸款之莊曜銓提出背信之告訴等語，有其警詢筆錄可
    參（見105偵10757卷第7至8頁），亦即其該次報案僅係針對
    A車之事，絲毫未提到其委託被告辦理貸款購買B車然未取得
    B車之事，則告訴人陳瑋駿於告訴人余俊寰106年10月21日向
    警方提出本件告訴後，始改稱被告並未交付B車給伊，其指
    訴之真實性尚非無疑。次者，告訴人陳瑋駿於108年7月24日
    偵訊時雖稱：伊當初是車和錢都需要，被告說可以辦到拿到
    車又有錢等語（見108偵緝878卷第41頁），又於原審審理時
    證稱：伊當時需要車也需要錢，是被告跟伊說有辦法可以做
    到超貸，等於會有加油金，伊是比較需要車，但有加油金也
    可以，伊買車是要自己當交通工具使用等語（見原審卷第37
    4、380頁），然因告訴人陳瑋駿未按時繳納A車之貸款，於1
    05年1月起匯豐公司開始向其催繳時，其於105年2月17日先
    向匯豐公司人員表示「A車已退給業代」，又於同年2月23日
    稱「車輛未交車，亦聯絡不到代購車之第三人」，復於同年
    4月13日表示「當初是要用錢才貸款，但車沒拿到」，嗣於
    同年4月14日至匯豐公司北投區部詳談時又稱「當初缺錢故
    同意不拿車，用車貸方式貸款後退錢，代辦承諾可退10萬，
    但是1毛錢都沒拿到」等語，此有匯豐公司109年5月28日說
    明狀所附催繳紀錄存卷可參（見原審卷第58-5頁），顯見告
    訴人陳瑋駿就其是否曾拿到B車、代辦之被告當初究係承諾
    可取得車輛或現金、或2者兼有，前後說詞莫衷一是，其指
    訴之真實性殊值懷疑。至告訴人陳瑋駿於審理時固另稱：伊
    於105年11月24日偵訊時，之所以稱另1台車有拿到，是因為
    當時有與被告聯絡上云云，旋又改稱：是被告另一個同夥王
    吉彬聯絡伊，說會想辦法幫伊聯絡被告，會幫伊追車的流向
    ，叫伊要說另1輛車有拿到，但實際上伊並未拿到B車云云（
    見原審卷第376頁），然按諸常理，告訴人陳瑋駿於105年11
    月24日偵訊之前，早已遭匯豐公司催繳A車之貸款，且其係
    以未拿到車輛為由拒絕繳交，此如前述，其於同次偵訊時復
    稱已找不到被告等語（見105偵10757卷第30頁），倘被告確
    未依約將B車交付，殊難想像其於接受檢察官訊問時，有何
    就A車、B車作區別處理，謊稱已取得B車之理，其所述難認
    合理，尚有可疑。
  ㈡又證人莊曜銓於臺灣士林地方檢察署106年度偵緝字第215號
    其所涉背信案件偵訊及原審審理時證稱：104年12月至105年
    1月間，伊任職匯豐公司內湖營業所，為辦理新車與貸款之
    業務，伊有辦理陳瑋駿所購買之1輛汽車之貸款，當時是被
    告提供客戶與資料給伊，伊就與陳瑋駿聯絡，後來就送件、
    送審，後續對保是過件後伊直接找陳瑋駿簽名，陳瑋駿有當
    場簽本票、授權書及華南銀行汽車貸款申請暨約定書給伊，
    撥款後，伊有以LINE通知陳瑋駿已撥款，款項是撥到被告提
    供的戶頭，撥款之後，伊有依照自己工作的習慣，詢問陳瑋
    駿、被告是否有交車，他們說已經交車，伊與陳瑋駿之聯絡
    方式為電話與LINE，伊與陳瑋駿聯絡確認有交車後，因為已
    經沒伊的事，就沒有再聯絡陳瑋駿，後來陳瑋駿突然於105
    年4月16日傳訊息給伊說沒有拿到車，是因為公司開始問陳
    瑋駿為何沒繳錢，伊聯絡陳瑋駿，陳瑋駿就傳懷疑整件事伊
    也有從中獲利等訊息給伊，整個訴訟就是伊公司向陳瑋駿催
    繳貸款才開始的；伊當時是透過LINE與陳瑋駿作撥款確認，
    之後先後用公司電話、LINE給陳瑋駿確認交車之事；伊不清
    楚車輛有無瑕疵；貸款的流程是車商告知有客戶要貸款，公
    司會將客戶的資料收齊，伊等經收辦理後，款項不會撥給車
    主，會匯給車商，因為車子是由車商處理等語（見原審卷第
    330至331、334、389至394頁），而參諸證人莊曜銓提出之
    其與告訴人陳瑋駿間之LINE訊息截圖，可知證人莊曜銓於10
    4年12月25日確有以LINE通知告訴人陳瑋駿已撥款，之後其
    曾於105年2月19日以LINE撥給告訴人陳瑋駿，然未接通，告
    訴人陳瑋駿僅回傳「我忙完再回電」，然之後迄105年4月15
    日止，2人均無任何訊息或通話紀錄，告訴人陳瑋駿自105年
    4月16日始開始以LINE傳訊息指責懷疑證人莊曜銓與被告共
    謀並從中獲利，證人莊曜銓則回傳稱「…事後我有一直找您
    確認是否交車，直至您跟我確認已完成，我才沒有繼續追案
    件」等語，而告訴人陳瑋駿對此並未否認，僅回稱「你在找
    我也在找，他也指示你交款給他，你們不也是串供，天曉得
    你們什麼算盤？」，證人莊曜銓再度表示「…況且我一直追
    您交車時間，一直確定，半夜也在找你，直至你說已完成」
    ，告訴人陳瑋駿仍未否認，僅回稱「交司法程序吧～我們這
    樣揮是沒有意義的」，之後證人莊曜銓又稱「…每通電話及
    你自己手機上應有的存底。都有告知撥款及追蹤交車…」，
    告訴人陳瑋駿猶未事爭執，僅回稱「什麼是事實？我買車，
    他幫忙找車，你配合貸款，僅此而已，結果貸款過了，沒車
    ，只有帳單？你們比較可疑」等情，有相關LINE訊息截圖在
    卷可稽（見原審卷第348至361頁），佐以告訴人陳瑋駿於原
    審審理時證稱：莊曜銓有打電話詢問伊是否有拿到車，被告
    有叫伊跟莊曜銓說A車有交車等語（見原審卷第382頁），堪
    認證人莊曜銓前開證詞並非虛妄，洵堪採信，且足見告訴人
    陳瑋駿於審理時所證：在收到催繳通之前，伊的認知是幫伊
    辦貸款之人失聯，貸款都沒有通過云云（見原審卷第373至3
    74頁），與客觀事證不符，並非事實。又告訴人陳瑋駿既稱
    伊向匯豐公司申辦之貸款，莊曜銓有與伊在臺北市士林區德
    行東路與忠誠路口之統一超商進行對保等語（見原審卷第37
    7至378頁），再如前所述，證人莊曜銓復已於104年12月25
    日以LINE告知華南銀行已核撥貸款，參以告訴人陳瑋駿亦稱
    ：合迪公司也曾詢問伊是否有拿到車等語（見原審卷第382
    頁），其應知委由被告向匯豐公司、合迪公司申辦之貸款均
    已核准，是其於審理時所稱：伊與莊曜銓對保隔天，被告說
    覺得這輛車有問題，先不要交車，他會聯絡莊曜銓看要退車
    還是怎樣，後續伊就找不到被告，也沒有再跟莊曜銓聯絡，
    直到收到催繳通知，伊方知道貸款有過云云（見原審卷第36
    9、379、382頁），亦顯非實情，是告訴人陳瑋駿既知貸款
    已核撥，理應會催促被告辦理車輛過戶及交車手續，倘聯繫
    不上被告，理應會立刻向匯豐公司、合迪公司表示代辦之業
    務已失聯、伊並未拿到車，以免日後須繳納此2筆貸款，然
    告訴人陳瑋駿卻遲至匯豐公司催繳時，始為此主張，實有違
    常理。況觀諸前引匯豐公司之催繳紀錄，匯豐公司因告訴人
    陳瑋駿未按期還款，先後於105年1月18日、同年1月26日、
    同年2月3日、同年2月19日致電及傳簡訊向告訴人陳瑋駿催
    繳，告訴人陳瑋駿猶皆未對匯豐公司人員表示未交車，有前
    開催繳紀錄足參（見原審卷第58-5頁），且如前所述，其經
    證人莊曜銓於104年12月25日通知匯豐公司已撥款後，迄105
    年4月15日止未曾主動聯繫證人莊曜銓，亦即其接獲匯豐公
    司前開4次催繳通知後，均未向匯豐公司負責此筆貸款之證
    人莊曜銓反應被告未交車之事，反而於105年2月19日猶對匯
    豐公司之人員謊稱：車輛已退給業代，業代處理云云，迄10
    5年2月23日始對匯豐公司人員表示自始未交車云云，其此等
    反應實不符常情。
  ㈢告訴人陳瑋駿於余俊寰對合迪公司所提確認本票債權不存在
    訴訟（一審案號為原審內湖簡易庭106年度湖簡字第892號，
    上訴審案號為原審107年度簡上字第258號；下稱另案民事訴
    訟）中，曾以證人身分證稱：伊有繳納B車之貸款，前後約1
    年，是繳交到自己經濟有些狀況才沒有繼續繳等語（見原審
    卷第93至94頁），核與該案中合迪公司之訴訟代理人秦劍鋒
    所稱：陳瑋駿貸得之37萬元已繳交105年2月20日至106月5月
    20日之16期，從106年6月起未繳交等語（見原審卷第133頁
    ），及合迪公司109年5月19日刑事陳報狀所載：告訴人陳瑋
    駿自106年6月20日（即第17期付款日）起即未依約繳款等語
    相符，而合迪公司108年1月21日民事陳報狀亦記載：此筆貸
    款之繳款單係寄送至告訴人陳瑋駿當時之戶籍地即臺北市○○
    區○○街000巷00號地下0樓之0，繳交方式多為持繳款單至郵
    局或超商繳款等語，有前開刑事陳報狀、民事陳報狀及所附
    收款資料各1份在卷可稽（見原審卷第33、135至137頁），
    足認告訴人陳瑋駿就B車之貸款確已繳交16期即1年4個月，
    又告訴人陳瑋駿為智識正常之成年人，其於審理時又稱委託
    被告辦理汽車貸款購買車輛，係為供代步使用，殊難想像其
    於被告遲未依約交付車輛之情況下，竟猶按月繳交B車之貸
    款1年多，其所指被告違反應將B車交付給伊之約定一事，實
    難逕採。至告訴人陳瑋駿於另案民事訴訟及原審審理時雖稱
    ：伊收到2邊催繳貸款時，第一時間就去報警，警察說前面
    還是要繳，至少要繳半年，不然會變成共犯，且可以避免伊
    信用產生問題云云（見原審卷第93至94、373頁），然依其
    於原審審理時所證：伊第1次報案之筆錄為105偵10757卷第7
    至9頁之永明派出所製作之筆錄等語（見原審卷第375頁），
    其所述報警之日期應為105年5月19日，距匯豐公司開始向其
    催繳之105年1月已相隔多月，又如前所述，其於105年5月19
    日報警時僅提到貸款購買A車之事，並未提到B車一事，係於
    告訴人余俊寰於106年10月21日向警方提告後，警方通知其
    到案說明時，始指稱伊委託被告辦理汽車貸款購買B車，並
    未收到車輛之事，再其係自105年3月7日即開始繳納B車之貸
    款，於繳交16期後始未繼續繳交，有前引合迪公司108年1月
    21日民事陳報狀所附該公司收款資料可參（見原審卷第137
    頁），復觀之前引匯豐公司109年5月28日說明狀所附催繳紀
    錄，可知告訴人陳瑋駿於105年4月20日向匯豐公司人員表示
    警方叫伊先別繳款，待東西清楚了再處理等語（見原審卷第
    58-5至58-7頁），與其前開所辯亦相矛盾，堪認告訴人陳瑋
    駿此部分證述與客觀事證亦非相符，其指訴難以逕採。
  ㈣況且，以貸款方式購車，應僅會取得購買之車輛，至所貸得
    之款項乃用以支付應給付給原車主之價金，貸款人並不會另
    外取得現金，乃基本常識，本件告訴人陳瑋駿於委託被告辦
    理購車貸款時，為一智慮無缺之正常成年人，對於上情應知
    之甚明，參以其曾在載有「撥款委託約定事項：如經貴行審
    核通過，委託貴行將核貸款項撥入匯豐汽車股份有限公司開
    立於貴行之活期帳戶內，即視為本人已合法受領，非經貴行
    同意本人不得撤銷撥款委託，本人及保證人對上開金額與撥
    入帳戶均予承認，絕不以本人與匯豐公司間之法律關係存在
    與否，或任何糾紛等事由對抗貴行。」之華南銀行汽車貸款
    申請暨約定書（合作單位：匯豐公司）上簽名，有該份申請
    暨約定書在卷可稽（見106 偵緝1288卷第43頁），益徵其知
    悉所申辦之貸款將全數撥給匯豐公司，用以支付其購買A 車
    之價金，其本無可能從中獲取任何現金使用。再者，依告訴
    人陳瑋駿於原審審理時證稱：伊當時委託被告貸款購車之目
    的，是為了購買車輛供己代步使用，車是被告去找的，伊說
    一般小型車就可以，伊沒有跟被告說要何廠牌、年份、價格
    等條件，伊都不要求，價格就希望越便宜越好，買車前，伊
    沒有看過這2 輛車，被告找到車後，好像有透過LINE大致跟
    伊說廠牌、年份等資料，有給伊看過車的照片，但伊不確定
    是否就是後來購得之車輛是同一輛云云（見原審卷第368 、
    377 、380 頁），衡諸常情，告訴人陳瑋駿倘欲購買中古車
    自用，其委託被告挑選車輛時，理應會提出其預算、欲購買
    之車輛廠牌、年份、規格、里程數等關乎車輛價格、個人需
    求之重要條件，尤以中古車市場易出現重大事故、泡水等嚴
    重瑕疵之車輛，其應會親自或委由具信賴關係之親友實際確
    認被告替其挑選之中古車之車況，然告訴人陳瑋駿購車時對
    於前開事項皆毫不關心，甚至連所購買車輛之外觀都未確認
    ，復於知悉貸款已核撥後，未積極催促被告進行車輛過戶及
    交車事宜，顯悖於常情；審諸告訴人陳瑋駿於105 年4 月14
    日至匯豐公司北投區部時，對該公司人員稱「當初缺錢故同
    意不拿車，用車貸方式貸款後退錢，代辦承諾可退10萬」等
    語，此如前述，佐以被告所辯：陳瑋駿委託伊辦A 車之貸款
    後，說需要現金，故伊替陳瑋駿在臉書上找到要買A 車權利
    的買主，並先代墊出售A 車權利之價金給陳瑋駿，再由其將
    A 車及陳瑋駿所簽權利讓渡書、買賣讓渡書、零件讓渡書、
    委託切結書等資料交給買主，向買主收取價金，因為陳瑋駿
    說資金還不夠，故伊再替陳瑋駿辦理貸款購買B 車，再與陳
    瑋駿依相同模式將B 車之權利出售給伊透過臉書尋得之買主
    等情（見原審卷第225 至226 、436 至438 頁），已足認定
    告訴人陳瑋駿購買A 車、B 車之目的並非供己使用，係欲以
    貸款方式購買車輛再將車輛之權利出售以套現，此觀其於短
    短不到1 個月內貸款購買2 輛車，且自始或繳交數期後，即
    以未取得車輛為由不繼續繳付貸款等情益明。
  ㈤按刑法第342 條第1 項之背信罪，係以行為人為他人處理事
    務，而故為違背其任務之行為，為其要件，所謂為他人處理
    事務，參酌最高法院49年台上字第1530號判例見解，則係指
    受他人委任，而為其處理事務而言，準此，舉凡經營共同事
    業如合夥，或為自己工作等情形，均非為他人處理事務，即
    不能以背信罪名相繩（最高法院29年上字第674 號、第1858
    號判例要旨參照）。如前所述，告訴人陳瑋駿指稱其係單純
    委託被告購車云云，不可採信，其對於被告將其名義購得車
    輛另行轉售權利乙事，應有所知悉。且綜合上揭相關事證，
    堪認被告確已經有為告訴人辦理購買A、B車及貸款事宜，難
    認有何背信罪行。至於被告事後轉賣A、B車權利是否不法，
    或出售權利之得款是否交付被告，或另行取走，已與本件檢
    察官起訴背信犯行無涉，非本件審理範圍。
六、關於被告被訴涉犯偽造有價證券及行使偽造私文書部分，經
    查：
  ㈠證人即告訴人余俊寰雖始終指稱：本票及債權讓與同意書上
    之「余俊寰」簽名非伊所簽、所蓋「余俊寰」印文亦非伊的
    印章，並未答應擔任B 車貸款之連帶保證人等語（見北檢偵
    卷第10至17頁、107 偵2652卷第4 至5 頁、108偵緝436 卷
    第35頁、108 偵緝878 卷第33頁），然證人即負責B 車貸款
    之對保人員戴誌慶於偵訊、另案民事訴訟準備程序及原審審
    理時證稱：債權讓與同意書上之「戴誌慶」係其簽名的，伊
    是該案之對保人，當初是被告或王先生拿這些資料給伊，當
    時資料上尚未簽章，伊到指定地點當場核對自稱陳瑋駿、余
    俊寰之人與他們提出之雙證件，並將債權讓與同意書及本票
    上記載之內容告知，請他們當場簽名，本票與債權讓與同意
    書是同時作成的，伊不確定當時的人是否是在庭之余俊寰、
    陳瑋駿，但確實有1 人在對保現場簽「余俊寰」的名字，伊
    記得陳瑋駿也有到場，陳瑋駿應該是和保證人一起到場，當
    時有看到余俊寰的身分證正本。對保時會要求提出雙證件，
    如身分證、健保卡、駕照之正本，再拿著證件詢問對方姓名
    、生日、身分證字號，並核對相片上之人與到場之人是否相
    同，核對完就把證件還給對方；合迪公司提出之工作地現勘
    紀錄及車況確認單、相片應該是伊製作的，這些資料通常是
    在對保簽名前製作，應該是業務帶伊去陳瑋駿工作地點，請
    伊拍攝照片，車況確認單是要先確認車況包括車牌、車子能
    否發動、外觀有無損壞，工作地現勘紀錄及相片係伊要確認
    購車人即貸款人是否有此能力等語（見107 偵2652卷第22至
    23頁、原審卷第150 至152 、419 至421 頁），其所證核與
    金融機構授信實務上貸款對保之流程相符，並有合迪公司於
    另案民事訴訟中提出之證人戴誌慶於105 年1 月14日出具之
    告訴人陳瑋駿工作地現勘紀錄及相片、車況確認單及B 車相
    片在卷可佐（見原審卷第117 至127 頁），堪予採信。
　㈡證人陳瑋駿於偵訊及原審審理時亦證稱：余俊寰有同意要當
    伊的連帶保證人等語（見107 偵2652卷第37頁、原審卷第36
    9 、376 頁），於警詢及偵訊時亦證稱：本票及債權讓與同
    意書上伊的簽名是伊本人所簽等語（見北檢偵卷第21頁、10
    7 偵2652卷第18頁、108 偵緝436 卷第35頁、108 偵緝878 
    卷第35頁），與告訴人余俊寰指述不符，而證人陳瑋駿於原
    審審理時固改稱：債權讓與同意書「陳瑋駿」的簽名很像伊
    的字跡，但伊不能確定是不是伊簽的，本票上的「陳瑋駿」
    簽名不是伊簽的，B 車之貸款沒有對保，伊沒有看過戴誌慶
    這個人，也不知道他是誰，伊並未與余俊寰一起簽文件云云
    （見原審卷第370 至371 頁）。然證人陳瑋駿本人既才係欲
    申請貸款之人，為其代辦貸款之被告、辦理對保之戴誌慶或
    合迪公司人員均應無在申辦貸款所需提出之債權讓與同意書
    、本票上冒簽告訴人陳瑋駿名字之必要。況依一般金融機構
    貸款實務，合迪公司之後既有核准此筆貸款，豈有未與此筆
    貸款之借款人陳瑋駿、連帶保證人余俊寰進行對保程序，即
    直接核准之理。是堪認證人陳瑋駿最初於警詢及偵查時證述
    余俊寰有同意要當其連帶保證人較可採信。
　㈢復觀之遠東國際商業銀行汽車貸款申請書上所載內容，可知
    遠東銀行人員有對告訴人余俊寰進行保證人電話照會，且該
    申請書上「保證人」簽章欄內「余俊寰」之簽名與告訴人余
    俊寰在歷次警偵訊筆錄及檢察官命其當庭所為簽名字跡相似
    ，有該份申請書（見107 偵2652卷第49頁）及告訴人余俊寰
    警偵訊筆錄及於偵查庭書寫之姓名（見107 偵1134卷第17頁
    、107 偵2652卷第24、25頁、108 偵緝437 第93頁、108 偵
    緝878 卷第41、47頁）存卷可資比對，佐以告訴人余俊寰於
    原審審理時稱：陳瑋駿找伊當連帶保證人的期間，只有接過
    1 次關於該筆貸款之電話，對方有跟伊做一些資料核對，伊
    有回答對方伊的薪轉銀行是玉山銀行，此筆貸款之遠東國際
    商業銀行汽車貸款申請書上所寫的資料都正確等語（見原審
    卷第174 至175 頁），倘其未同意擔任告訴人陳瑋駿此筆貸
    款之連帶保證人，何以會接受合迪公司之電話照會，並回答
    個資？是告訴人余俊寰稱其並未答應擔任連帶保證人云云，
    難以遽信。
　㈣又關於本票及債權讓與同意書上「余俊寰」之簽名，於另案
    民事訴訟中，原審法院將本票及債權讓與同意書正本送請內
    政部警政署刑事警察局進行字跡鑑定，鑑定結果亦認本票及
    債權讓與同意書上「余俊寰」之簽名，與告訴人余俊寰於中
    華郵政股份有限公司、渣打國際商業銀行、臺灣新光商業銀
    行北投復興崗分行、玉山銀行北投分行、合作金庫商業銀行
    士林分行及三重分行、臺北富邦銀行之往來申請書、印鑑卡
    上告訴人余俊寰本人所為簽名字跡相符，有該局109 年2 月
    15日刑鑑字第1090011099號鑑定書1 份附卷可稽（見原審卷
    第163 至165 頁），是檢察官逕採告訴人余俊寰片面之詞，
    即認本票及債權讓與同意書上之「余俊寰」簽名、印文非告
    訴人余俊寰所為，難認有據。
七、綜上所述，告訴人陳瑋駿、余俊寰所為指訴既有前開瑕疵可
    指，且又無積極事證足佐其等指述可信，自難僅憑二人之指
    述遽認被告涉有前開公訴意旨㈠、㈡所示背信、偽造有價證券
    、行使偽造私文書等犯行。揆諸上揭說明，本案被告上揭犯
    罪核屬不能證明，自均應為被告無罪之諭知。
八、原審以不能證明被告犯罪為由，諭知其無罪之判決，經核尚
    無違誤。檢察官猶執陳詞提起上訴，然前揭檢察官所列證據
    及卷內訴訟資料，經本院逐一剖析，參互審酌，仍無從獲得
    有罪心證，已俱如前述，檢察官上訴意旨僅就原審採證之職
    權行使再為爭執，核無理由，其上訴應予駁回。至於被告是
    否與告訴人陳瑋駿共同向匯豐公司、合迪公司以「假購車真
    貸款」方式，取得貸款後不付利息或本金，共同涉犯詐欺之
    嫌；或被告是否將車輛再轉售權利後，未交付告訴人陳瑋駿
    相關款項，而涉犯侵占之嫌，因與本件檢察官所起訴之事實
    並非同一，非本院審理範圍，應由檢察官酌情另為適法之處
    理，附此敘明。
據上論斷，應依刑事訴訟法第368條，判決如主文。　　
本案經檢察官黃子宜提起公訴，檢察官郭騰月提起上訴，檢察官
劉斐玲到庭執行職務。
中　　華　　民　　國　　110 　年　　5 　　月　　19　　日
                  刑事第八庭    審判長法　官  陳世宗
                                      法　官  吳勇毅
                                      法　官  呂寧莉
以上正本證明與原本無異。
被告不得上訴。
檢察官如不服本判決，應於收受送達後20日內向本院提出上訴書
狀，惟須受刑事妥速審判法第9條限制。其未敘述上訴之理由者
，並得於提起上訴後20日內向本院補提理由書(均須按他造當事
人之人數附繕本)「切勿逕送上級法院」。
刑事妥速審判法第9條：
除前條情形外，第二審法院維持第一審所為無罪判決，提起上訴
之理由，以下列事項為限：
一、判決所適用之法令牴觸憲法。
二、判決違背司法院解釋。
三、判決違背判例。
刑事訴訟法第 377 條至第 379 條、第 393 條第 1 款之規定，
於前項案件之審理，不適用之。
                                      書記官  賴資旻
中　　華　　民　　國　　110 　年　　5 　　月　　19　　日